【裁判字號】    88,訴,439
【裁判日期】    890405
【裁判案由】    違反電業法
【裁判全文】
臺灣苗栗地方法院刑事判決                         八十八年度訴字第四三九號
    公  訴  人  臺灣苗栗地方法院檢察署檢察官
    被      告  乙○○
    選任辯護人  彭巧君
右列被告因違反電業法案件，經檢察官提起公訴，(八十八年度偵字第四六五四號)本
院判決如左：
    主  文
乙○○無罪。
    理  由
一、公訴意旨略以：被告乙○○意圖為自己不法之所有，自不詳時間起，在其苗栗縣
    通霄鎮○○里○鄰○○路七十號住處（下稱系爭地址），以鬆脫台電公司電錶之
    電壓接續勾，使電壓線圈接觸不良，電錶圓盤轉動較慢，電錶計量器（下稱系爭
    電錶）度數因而減少之方式，竊取台電公司之電力，供己住處之電器使用，嗣於
    八十八年八月六日十一時許，在上址為台電公司稽查人員會同警方查獲。因認被
    告涉犯電業法第一百零六條第三款之罪嫌云云
二、按犯罪事實應依證據認定之，無證據不得推定其犯罪事實；又不能證明被告犯罪
    者，應諭知無罪之判決，刑事訴訟法第一百五十四條、第三百零一條第一項分別
    定有明文。次按認定不利於被告之事實，須依積極證據，苟積極證據不足為不利
    於被告事實之認定時，即應為有利於被告之認定，更不必有何有利之證據；又事
    實之認定，應憑證據，如未能發現相當證據，或證據不足以證明，自不能以推測
    或擬制之方法，以為裁判之基礎，最高法院分別著有三十年上字第八一六號、四
    十年台上字第八六號判例可資參照。又告訴人之告訴，係以使被告受刑事訴追為
    目的，是其陳述是否與事實相符，仍應調查其他證據以資審認。
三、公訴人認被告乙○○涉有前開竊電罪嫌，無非係以（一）經證人即台電公司稽查
    員丙○○結證屬實；（二）並有用電實地調查書、現場照片六幀及桌秋霞宅草圖
    附卷可稽；（三）觀之被告住處電錶乃裝於室內，若非被告或被告同意進入之人
    ，豈能破壞該二電錶，且該二電錶乃用以計算被告家中用電量，衡情除被告之外
    ，應無人會去改裝該二電錶以藉此得利。為其主要論據。
四、訊據被告乙○○坦承於查獲前係住在苗栗縣通霄鎮○○里○鄰○○路七十號住處
    ，並在用電實地調查書上簽名蓋章等情不諱，核與台電公司稽查員丙○○指述之
    情節相符。惟被告堅決否認有何違反電業法之犯行，辯稱：未鬆脫接勾致使電流
    計減緩而竊電，是丙○○帶警察來說我的電錶有問題，我才知道，簽名只是表示
    知道丙○○檢查電錶發現問題而已，並非表示伊同意有竊電等語。經查：系爭電
    錶申請人名義固為被告乙○○，惟本件竊電是否為被告所為即有待證明。公訴人
    對此以「觀之被告住處電錶乃裝於室內，若非被告或被告同意進入之人，豈能破
    壞該二電錶，且該二電錶乃用以計算被告家中用電量，衡情除被告之外，應無人
    會去改裝該二電錶以藉此得利。」為主要推論。然查系爭地址裝設二個電錶，有
    現場照片在卷足按，而系爭地址前曾供做創大鋁門窗營業場所，另有現場照片一
    張附偵查卷可證，再者系爭電錶曾經新隆一水電行甲○○予以遷移更動，亦經證
    人甲○○到庭陳明（見本院八十九年一月二十四日訊問筆錄），又系爭地址不只
    被告一人居住，亦據被告供明在卷，是系爭電錶是否確為被告一人所為，即生疑
    義。吾人尚未能以被告為系爭電錶之申請人及居住系爭地址，即推論系爭電錶之
    改造竊電為被告所為。衡情，電錶構造複雜並帶有電荷，苟非對電學有所了解，
    恐非一般人敢加以碰觸，被告教育程度經警調查載為「高中」（請見警訊筆錄）
    ，又為家庭婦女，衡理當無改造電錶之電學知識，是其所辯並未改造竊電即非無
    據。次查本件「用電實地調查書」，被告係簽名蓋章於「用戶或用電人簽章」欄
    ，並非承認系爭電錶為其所改造或叫人改造，有該調查書影本在卷可憑，而該備
    註欄及簽名欄上均是註明「用電人」或「用戶」，並非註明「竊電」或「改造」
    者。被告既係該用戶及用電人，其在用電實地調查書上簽名蓋章，僅能遽以認定
    被告係自白為該違章用電之用電戶，尚無法証明係被告「改造電錶」竊電；另照
    片六張、被告住處草圖等均不足說明系爭電錶為被告本人所改造或叫人改造。末
    按電業法第一百零六條第三款規定「損壞或改變電度表、無效電力計、其他計電
    器之構造，或以其他方法使其失效不準者」構成竊電犯行，是此條款處罰對象應
    係「以電業法第一百零六條第三款所定之方式竊電之行為人」，亦即電錶改造人
    或其共犯，但並非必為「竊電用戶或用電人」，公訴人以用戶用電人即電錶改造
    人容有誤會。
五、綜上所述，被告並未自白竊電，証人丙○○之陳述僅足証明被告有在用電實地調
    查書上簽名蓋章，表示其為用戶或用電人而已，其餘照片等資料均不足以証明系
    爭電錶之改造及竊電行為係被告所為。
    此外本院復查無其他積極證據足認被告有
    公訴人所指之違反電業法犯行，既無法證明被告犯罪，揆諸首揭說明，自應為被
    告無罪之諭知，以免冤抑。
據上論斷，應依刑事訴訟法第三百零一條第一項，判決如主文。
本案經檢察官林文中到庭執行職務。
中    華    民    國      八十九     年      四      月      五        日
                        臺灣苗栗地方法院刑事庭
                                法  官  陳  鴻  斌
一、右正本證明與原本無異。
二、如不服本判決，應於送達後十日內，向本院提出上訴狀。
                                書記官  陳  文  聰
中    華    民    國      八十九      年     四      月     五         日


司法院資訊處製作；財團法人民間司法改革基金會備份。
